【裁判字號】    97,易,3703
【裁判日期】    971224
【裁判案由】    違反電子遊戲場業管理條例
【裁判全文】
臺灣臺中地方法院刑事判決              97年度易字第3703號
公  訴  人  臺灣臺中地方法院檢察署檢察官
被      告  丙○○
                  （現另案於臺灣臺中監獄臺中分監執行中）
上列被告因違反電子遊戲場業管理條例案件，經檢察官聲請簡易
判決處刑（97年度偵字第894號），嗣經本院沙鹿簡易庭認不宜
以簡易判決處刑，並移送本院依通常程序審理，本院判決如下：
    主    文
丙○○無罪。
    理    由
一、公訴意旨略以：被告丙○○明知未依電子遊戲場業管理條例
    之規定辦理營利事業登記者，不得經營電子遊戲場業，竟自
    民國96年11月30日起，在其所經營位在臺中縣龍井鄉○○路
    ○段237號旁「念念不忘」檳榔攤內（下稱檳榔攤），擺放電
    子遊戲機「JP小瑪莉」1台，供不特定人把玩，而經營電子
    遊戲場業。嗣員警於96年12月2日13時50分許臨檢上址而查
    獲，並扣得電子遊戲機「JP小瑪莉」1台（含IC板）（下稱
    「JP小瑪莉」），因認被告涉有違反電子遊戲場業管理條例
    第15條，而犯同條例第22條之罪嫌等語。
二、按犯罪事實應依證據認定之，無證據不得認定其犯罪事實，
    又不能證明被告犯罪者，應諭知無罪之判決，刑事訴訟法第
    154條第2項、第301條第1項定有明文。刑事訴訟法上所謂認
    定犯罪事實之證據，係指足以認定被告確有犯罪行為之積極
    證據而言，如未能發現相當證據或證據不足以證明，自不能
    以推測或擬制之方法，以為裁判基礎；又認定不利於被告之
    事實，須依積極證據，苟積極證據不足為不利被告之認定時
    ，即應為有利於被告之認定，更不必有何有利之證據。且刑
    事訴訟上證明之資料，無論其為直接或間接證據，均須達於
    通常一般之人均不致有所懷疑，而得確信其為真實之程度，
    始得據為有罪之認定，若其關於被告是否犯罪之證明未能達
    此程度，而有合理懷疑之存在，致使無從形成有罪之確信，
    根據「罪證有疑，利於被告」之證據法則即不得遽為不利被
    告之認定（參照最高法院29年上字第3105號、40年台上字第
    86號、30年上字第816號、76年度台上字第4986號判例）。
三、另按未依電子遊戲場業管理條例規定辦理營利事業登記者，
    不得經營電子遊戲場業，電子遊戲場業管理條例第15條定有
    明文。而揆諸同條例第3條規定：本條例所稱電子遊戲場業
    ，指設置電子遊戲機供「不特定人」益智娛樂之營利事業，
    從而本罪之構成要件乃以經營電子遊戲場業供「不特定人」
    娛樂之營利事業為前提。是該上開條例之規定，旨在杜絕業
    者規避辦理營利事業登記所需之營業分級、營業機具、營業
    場所等項目之查驗，以事前防止諸如賭博等威脅社會安寧、
    公共安全與危害國民，特別是兒童及少年身心健全發展之情
    事，目的洵屬正當，所採取之手段對目的之達成亦屬必要，
    惟如以刑罰予以限制者，係屬不得已之強制措施，具有最後
    手段之特性，自應受到嚴格之限制，司法院大法官會議解釋
    第646號意旨參照。另所謂電子遊戲場「業」，指「業務」
    而言。刑法上所謂業務，係以事實上執行業務為標準，指以
    反覆同種類之行為為目的之社會的活動而言；執行此項業務
    ，縱令欠缺形式上之條件，仍無礙於業務之性質。而所謂「
    經營」，雖不問有無固定之營業場所、營業之規模大小、營
    業組織係獨資、合夥或公司型態，更不問係專營或兼營，然
    既稱經營電子遊戲場業，當必以反覆執行此電子遊戲場業務
    並係以不特定人或特定多數人為服務對象必能以廣招徠而藉
    資營利為要件，對未辦理營利事業登記而經營電子遊戲場業
    者，始得依該例科處刑罰，合先敘明。
四、公訴人認被告丙○○涉有上開違反電子遊戲場業管理條例罪
    嫌，無非係以在被告經營之上開檳榔攤內，扣得之「JP小瑪
    莉」1台、現場照片及臨檢紀錄表等為其主要依據。訊據被
    告固坦承確有在其經營之檳榔攤內擺設扣案之「JP小瑪莉」
    1台，且未申請經營電子遊戲場業之營利事業登記證等情，
    惟堅稱：伊並沒有經營電子遊戲場業，扣案之「JP小瑪莉」
    是查獲前2天朋友送給伊，伊自己在把玩的，並沒有對外營
    業供不特定人把玩等語。經查：
  (一)本案係員警依據檢舉線報，前往被告上開檳榔攤進行臨檢，
    並當場查獲於被告檳榔攤內擺放之「JP小瑪莉」機台1台，
    查獲當時「JP小瑪莉」有插電，但無螢幕未開啟，並無人在
    現場把玩等情，有查獲員警即證人乙○○於本院證述明確外
    ，並有臨檢紀錄表及現場照片在卷可憑（見本院卷第23頁、
    警卷第11頁至第14頁、第21頁）。而查獲時，該台「JP小瑪
    莉」擺放位置等情，並有證人乙○○於本院證稱：本件被告
    經營之檳榔攤係由2個貨櫃所組成，並隔成3個房間，櫃台係
    在檳榔攤最外面的房間，往裏面走，則有一放置有投幣式卡
    拉OK、沙發、椅子、桌子及電視等物之房間，而另一房間則
    除擺放本件「JP小瑪莉」，另放置衛生紙及箱子等物，看起
    來像倉庫等語明確（見本院卷第23頁反面），有員警職務報
    告書、貨櫃屋平面圖及現場照片在卷可資佐證（見偵查卷第
    17頁至第22頁），堪認為真。則自被告上開檳榔攤房間位置
    擺設情形綜合以觀，櫃台及放置投幣式卡拉OK之房間，屬對
    外營業或可供不特定人使用之區域，而至於放置本件「JP小
    瑪莉」之房間則係做為放置紙箱雜物之倉庫使用。一般而言
    ，倉庫應係供被告及受僱員工之內部人員專用，非屬對外營
    業使用，衡情，如未經內部人員之同意或引導，不特定人尚
    非能自由進出。是以，被告辯稱該擺放機台的房間是倉庫，
    如果有人跑到倉庫裏面去小姐應會制止等語，非不足採。
  (二)又扣案之「JP小瑪莉」係抽屜式矮櫃，於查獲當時抽屜並沒
    有拉出來等情，為證人乙○○證述明確（見警卷第13頁、第
    14頁、本院卷第23頁），則該抽屜式矮櫃自外觀尚難一眼即
    知實係電動玩具機台。又該台「JP小瑪莉」於查獲時，雖有
    插電，然螢幕並未開啟，且其投幣孔經膠帶封住，另員警查
    獲時並將「JP小瑪莉」機台打開，於儲錢箱亦未發現其內有
    任何硬幣，有證人乙○○之證述、臨檢紀錄表及查獲照片在
    卷可參（警卷第13頁、第21頁、本院卷第23頁），則該台「
    JP 小瑪莉」係放置於非不特定人可自由進出之倉庫，已如
    前述，而抽屜關起來時，自外觀亦無法辨識該矮櫃即為電動
    玩具機台，如非原本即知道倉庫內有放置電動玩具機台，或
    經由被告或員工告知，他人應無從得知而把玩。再據證人即
    受僱於被告檳榔攤之楊惠心偵訊中證稱並未見過該台「JP小
    瑪莉」，另證人周莞玲並稱：（陳列之賭博電玩，每日的營
    業額為何？）沒有營業」、「沒有客人把玩」等語（見警卷
    第7頁），衡諸扣案之「JP小瑪莉」擺放時間甚短，且未將
    抽屜拉出，亦看不出係電動玩具機台，且本件查獲時，該台
    「JP 小瑪莉」機台內並無扣到任何硬幣等情，證人周莞玲
    、楊惠心等人所證，應屬實在。又被告供承，該台「JP小瑪
    莉」是從96年11月30日起至查獲之同年12月2日查獲時止，
    係友人所送，伊擺放於其檳榔攤內，伊在臨檢前一天晚上有
    把玩，伊係以鑰匙開分，鑰匙是由伊保管，投幣孔有貼膠帶
    ，膠帶拆起來也是可以玩，伊平時不會在檳榔攤，只有在補
    貨的時候才會過去等語。則縱或第三人知該處有「JP小瑪莉
    」，因擺放之處為倉庫，本非第三人所得自由進出，況且，
    該投幣孔又已封住，如非自被告處取得鑰匙或經其同意，衡
    情，應不會未經同意擅自將膠帶拆掉把玩，則被告96年11月
    30日擺放該台「JP小瑪莉」至查獲時止，除被告供承自己有
    把玩該台「JP小瑪莉」外，復查無其他人有把玩之情形，尚
    難認被告有擺設「JP小瑪莉」對外經營，並提供不特定人把
    玩之營業行為。
  (三)雖證人乙○○於本院證稱，本案是檢舉人至派出所說他的朋
    友有去玩過，並提供地址給警方取締等語，則據證人乙○○
    所述，非但該檢舉人未曾親自到被告上開檳榔攤把玩，而是
    聽聞其友人傳述，其可信性已非無疑，另證人乙○○亦未進
    而使該檢舉人製作筆錄，提供檢舉人或前往把玩之人之姓名
    ，使其與被告對質，則自難據此未具名之檢舉人所聽聞，遽
    為不利於被告之認定。
五、綜上所述，本件除現場查扣之「JP小瑪莉」機台外，既無任
    何人在現場把玩，且依據該台「JP小瑪莉」擺設之位置係在
    檳榔攤內非供不特定人自由進出之倉庫，另查獲時，「JP小
    瑪莉」機台抽屜並未拉出、機台螢幕未開啟，投幣孔以膠帶
    封住，且無扣得任何硬幣，及開分之鑰匙並未放置現場以供
    不特定人隨時把玩等情綜合以觀，自難僅以被告確有擺放該
    台「JP小瑪莉」於其所經營之檳榔攤用作倉庫使用之房間內
    ，即推認被告有以該機台對外供不特定人把玩而經營電子遊
    戲場業之事實。此外，復無其他積極證據足資證明被告有公
    訴人所指之違反電子遊戲場業管理條例之犯行。從而，自上
    揭規定及說明，被告所涉開前犯行，尚屬不能證明，自應為
    被告無罪之諭知。
六、據上論斷，依刑事訴訟法第452條、第301條第1項，判決如
    主文。
本案經檢察官甲○○到庭執行職務。
中    華    民    國    97    年    12    月    24    日
            刑事第十四庭  審判長法  官  陳  葳
                                法  官  洪堯讚
                                法  官  李慧瑜
以上正本證明與原本無異。
如不服本判決應於收受判決後10日內向本院提出上訴書狀，並應
敘述具體理由；其未敘述上訴理由者，應於上訴期間屆滿後20日
內向本院補提理由書（均須按他造當事人之人數附繕本）「切勿
逕送上級法院」。
                                書記官  陳青瑜
中    華    民    國    97    年    12    月    24    日


司法院資訊處製作；財團法人民間司法改革基金會備份。
